【裁判字號】    88,自,1018
【裁判日期】    900306
【裁判案由】    詐欺
【裁判全文】
臺灣臺中地方法院刑事裁定                        八十八年度自字第一０一八號
    自訴人  乙○○
    被  告  甲○○
右列被告因詐欺等案件，經自訴人提起自訴，本院裁定如左：
    主      文
自訴駁回。
    理      由
一、本件自訴意旨如附件自訴狀所載。
二、按法院或受命法官，得於第一次審判期日前，訊問自訴人及蒐集或調查證據，其
    結果如認案件有刑事訴訟法第二百五十二條至第二百五十四條之情形者，得以裁
    定駁回自訴，同法第三百二十六條第三項、第一項定有明文。
三、本件自訴人認被告涉有詐欺及業務侵占等罪嫌，無非以被告為自訴人發現其擅自
    頂讓酒店予他人後，所簽發而交付自訴人之新台幣（下同）一百五十萬元本票未
    獲兌現並提出合夥契約書及收據等為其論據。惟按犯罪事實應依證據認定之，無
    證據不得推定其犯罪事實，刑事訴訟法第一百五十四條定有明文。而認定被告有
    罪之事實應憑證據，如未能發現相當之證據，或證據不足以證明，自不能以推測
    或擬制之方法，以為裁判之基礎；且認定事實所憑之證據，其為訴訟上之證明，
    須達於通常一般人均不致有所懷疑，而得確信其為事實之程度者，始得據為有罪
    之認定；倘其證明尚未達到此一程度，而有合理之懷疑存在時，尚難為有罪之認
    定基礎；苟積極證據不足為不利於被告事實之認定時，即應為有利於被告之認定
    ，更不必有何有利之證據（最高法院三十年上字第八一六號、四十年台上字第八
    六號、七十六年台上字第四九八六號判決參照）；且刑法第三百三十九條第一項
    之詐欺取財罪，須行為人主觀上有為自己或第三人不法之所有，而客觀上係以詐
    術使人陷於錯誤為其構成要件。而所謂以詐術，則必須行為人確有施用詐術，被
    詐欺人因其詐術陷於錯誤始足當之，若其並未施用詐術，或所用方法不能認為詐
    術，或不致使人陷於錯誤，即不構成該罪。（最高法院四十六年台上字第二六０
    號判例參照）。訊據被告甲○○固坦承有與自訴人合夥經營酒店等情不諱，惟堅
    決否認有何詐欺取財及業務侵占等犯行，辯稱略以：該酒店原來是自訴人與曾成
    忠在經營，後由伊買下曾成忠股份而與自訴人成為合夥人，伊並沒以把酒店頂讓
    給任何人，而是該酒店被二房東林鴻勝收回去，因林鴻勝違約將該酒店之房子轉
    租給伊，房子所有權人友嘉實業股份有限公司（下稱友嘉公司）要收回房子，伊
    是在八十三年三月中旬才與自訴人合夥，還沒有看到什麼東西，自訴人就跑了，
    伊在八十三年五月下旬就把房子交給林鴻勝，且酒店之裝潢費是伊支付的等語。
    經查前開酒店原係由自訴人與曾成忠合夥經營，八十三年三月中旬始由被告購買
    曾成忠之股權，而成為自訴人與被告合夥經營該酒店，此為自訴人所不否認，復
    有合夥契約書影本一紙在卷足稽，而被告成為合夥人後，酒店重新裝潢之工程係
    由塗清標、塗清泉及廖松震等人負責，塗清標裝潢費約七十萬元，廖松震之裝潢
    費約三十萬元均由被告支付等情，業據證人塗清標及廖松震到庭結證屬實，是被
    告於與自訴人合夥後，其至少已支付裝潢費約一百萬元應屬實情，參以被告確曾
    購買曾成忠之股權及支付裝潢費後僅約三個月即遭收回房屋等情以觀，則被告於
    入股初應無不法所有之詐欺意圖，而係有經營該酒店之意甚明，蓋被告如有以入
    夥後再盜賣酒店之方式來詐欺自訴人，衡情實無須於入夥後支付前開數額龐大之
    裝潢費之必要。次查該酒店所在之台中市○○路五五九號十三樓房屋係友嘉公司
    所有而出租予林鴻勝，再由林鴻勝轉租予被告，雖證人林鴻勝迭經本院多次傳喚
    均未到庭，惟此部分則為自訴人所不否認，並經證人即友嘉公司管理室襄理方世
    德到庭結證屬實，復有友嘉公司與林鴻勝及被告與林鴻勝所訂立之房屋租賃契約
    書各一紙在卷足參，然林鴻勝因違約將前開房屋轉租予被告經營酒店，而為友嘉
    公司終止租約，致該酒店約於八十三年六月間即未再營業，且於八十三年九月間
    由友嘉公司正式收回房屋，亦據證人方世德到庭證述甚詳，並有友嘉公司之存證
    信函影本在卷足參，是前開酒店之所以未能繼續經營，係因酒店所在之房屋為房
    東收回之故，而非如自訴人所指係被告將之頂讓予他人已為灼然。再佐以被告於
    入夥前確曾支付曾成忠股金、期間裝潢費亦由被告支付及酒店確於經營期間遭房
    東收回致無法繼續營業等情觀之，被告前開所辯，應與事實相符而堪採信，從而
    自訴人指被告係蓄意詐欺及盜賣酒店等情，即與事實不符。末查自訴人雖指被告
    於負責經營酒店期間涉有業務侵占之犯行，惟並未提出確實之帳務資料以供核對
    ，亦未指出被告侵占之金額究係多少，又無其他證據證明該酒店於自訴人與被告
    合夥之短暫數月間確有盈餘，實難僅憑自訴人之片面指述即遽論被告以業務侵占
    之罪責，況被告於合夥期間仍支付部分裝潢費用，亦難指被告有不法所有侵占意
    圖。綜上所述，揆諸前開最高法院判例意旨，本件就自訴人所舉證據，尚不能證
    明被告涉有詐欺取財及業務侵占之犯行，是被告之犯罪嫌疑即屬不足，爰以裁定
    駁回自訴。至自訴人與被告於合夥數月期間，其酒店是否有盈餘或係虧損？其盈
    餘應如何分派及被告於酒店結束營業後所簽發而交付自訴人本票，屆期未獲兌現
    等，要屬民事糾葛，自訴人宜另循民事訴訟程序解決，併予敘明。
據上論斷，應依刑事訴訟法第三百二十六條第三項、第二百五十二條第十款，裁定如
主文。
中      華      民      國        九十    年    三      月      六      日
                                  臺灣臺中地方法院刑事第一庭
                                      法  官  簡  賢  坤
右正本證明與原本無異。
如不服本裁定，應於裁定送達後五日內向本院提出抗告狀。
                                       書記官
中      華      民      國        九十    年    三      月      七      日


司法院資訊處製作；財團法人民間司法改革基金會備份。
